【裁判字號】    95,訴,983
【裁判日期】    950731
【裁判案由】    違反毒品危害防制條例
【裁判全文】
臺灣臺南地方法院刑事判決               95年度訴字第983號
    公  訴  人  臺灣臺南地方法院檢察署檢察官
    被      告  乙○○
                        (另案臺灣台南監獄臺南分監執行中)
上列被告因違反毒品危害防制條例案件，經檢察官提起公訴（九
十五年度毒偵字第一三一二號），被告於準備程序中就被訴事實
為有罪之陳述，受命法官於聽取當事人之意見後，本院合議庭裁
定由受命法官獨任進行簡式審判程序，判決如下：
    主    文
乙○○連續施用第一級毒品，累犯，處有期徒刑壹年，扣案第一
級毒品海洛因壹包（含袋重零點貳公克）沒收銷燬之，扣案盛裝
第一級毒品海洛因之包裝袋壹只沒收；又連續施用第二級毒品，
累犯，處有期徒刑肆月。應執行有期徒刑壹年貳月，扣案第一級
毒品海洛因壹包（含袋重零點貳公克）沒收銷燬之，扣案盛裝第
一級毒品海洛因之包裝袋壹只沒收。
    事    實
一、乙○○前於民國八十五年間，因違反肅清煙毒條例及麻醉藥
    品管理條例等案件，經本院以八十五年度訴字第九九四號判
    處應執行有期徒刑三年六月確定，再於八十六年間，因違反
    麻醉藥品管理條例案件，經本院以八十六年度易字第一○九
    八號判處有期徒刑六月確定，上揭二案接續執行，於九十三
    年二月二十六日縮短刑期執行完畢出監。乙○○另於九十年
    間，因違反毒品危害防制條例案件，經本院以九十年度毒聲
    字第十八號裁定送觀察、勒戒後，於九十年四月二十七日因
    無繼續強制而釋放，且經臺灣臺南地方法院檢察署檢察官以
    九十年度毒偵字第八五七號、九十年度毒偵緝字第一七五號
    為不起訴處分確定。
二、乙○○於上開有期徒刑執行完畢及觀察、勒戒釋放後五年內
    ，復基於施用第一級毒品之概括犯意，自九十五年三月十六
    日後之某日起至同年五月二十日上午十一時九分許往前回溯
    四日之某時止，在臺南市○○路林森公園等處所，以將第一
    級毒品海洛因（下稱海洛因）粉末溶解於水後再以針筒注射
    手臂之方式，連續施用海洛因多次；另基於施用第二級毒品
    之概括犯意，亦在上開期間內，連續施用第二級毒品甲基安
    非他命（下稱甲基安非他命）多次。嗣於九十五年五月二十
    日上午十一時五分許，在臺南市○區○○街一一四巷底之停
    車場空地為警查獲並扣得其與游守仲甫於同日上午十時許所
    購得，而放置在游守仲（另案偵查起訴）身上之海洛因一包
    （含袋重○．二公克），及為渠二人所共有而供渠等施用海
    洛因所用之注射針筒二支；乙○○於上開查獲日上午十一時
    九分許為警採驗尿液，而呈嗎啡（海洛因人體代謝物）及甲
    基安非他命陽性反應，而查悉上情。
三、案經臺南市警察局第六分局報請臺灣臺南地方法院檢察署檢
    察官偵查起訴。
    理    由
一、上開犯罪事實，業據被告乙○○於本院準備程序中自白不諱
    ，而被告於九十五年五月二十日為警採尿送驗結果，呈嗎啡
    （海洛因人體代謝物）及甲基安非他命陽性反應，有長榮大
    學於九十五年六月一日出具之確認報告、臺南市警察局第六
    分局調查涉嫌毒品案件送驗尿液年籍對照表各一份在卷為憑
    ，至扣案之白粉一小包，經警初步檢驗結果，呈第一級毒品
    海洛因、嗎啡反應，毛重○．二公克，亦有臺南市警察局第
    六分局查獲毒品危害防制條例案毒品初步檢驗報告單一紙及
    檢驗照片二張附卷可稽。從而，被告上開自白顯與事實相符
    ，自堪採信。
二、按觀察、勒戒或強制戒治執行完畢釋放後，五年內再犯毒品
    危害防制條例第十條施用第一、二級毒品之罪者，檢察官應
    依法追訴，毒品危害防制條例第二十三條第二項，定有明文
    。被告曾於九十年間，因違反毒品危害防制條例案件，經本
    院以九十年度毒聲字第十八號裁定送觀察、勒戒後，於九十
    年四月二十七日因無繼續強制而釋放，且經臺灣臺南地方法
    院檢察署檢察官以九十年度毒偵字第八五七號、九十年度毒
    偵緝字第一七五號為不起訴處分確定等情，有臺灣臺南地方
    法院檢察署刑案資料查註紀錄表及臺灣高等法院被告前案紀
    錄表各一份附卷可稽。被告於前次觀察、勒戒釋放後五年內
    再犯本件施用第一級毒品之罪，事證明確，犯行洵堪認定，
    應依法論科。
三、論罪科刑：
  (一)查海洛因及甲基安非他命分屬毒品危害防制條例第二條第二
    項第一款所列之第一級毒品及同條項第二款所列之第二級毒
    品。故核被告所為，係犯毒品危害防制條例第十條第一項之
    施用第一級毒品罪及同條例第十條第二項之施用第二級毒品
    罪。
  (二)被告非法持有第一級毒品海洛因及第二級毒品甲基安非他命
    之低度行為，各為其施用之高度行為所吸收，均不另論罪。
  (三)惟按行為後法律有變更者，適用行為時之法律。但行為後之
    法律有利於行為人者，適用最有利於行為人之法律，九十四
    年二月二日修正公布、自九十五年七月一日施行之刑法第二
    條第一項定有明文，上開規定係規範行為後法律變更所生新
    舊法律比較適用之準據法，於新法施行後，應逕適用新法第
    二條第一項之規定，為「從舊從輕」之比較（最高法院九十
    五年第八次刑事庭會議決議一之(一)）；又同法第十一條之規
    定亦於同次修正為「本法總則於其他法律有刑罰或保安處分
    之規定者，亦適用之。但其他法律有特別規定者，不在此限
    。」其性質上屬於「過橋條款」，而為法律適用之準據，且
    無關乎犯罪行為可罰性要件之變更，自應逕行適用裁判時有
    效之上開現行條文，核先敘明。從而：
  1.本件被告先後多次施用第一級毒品及第二級毒品之犯行，均
    時間緊接，犯罪構成要件俱係相同，顯各基於概括犯意反覆
    為之，惟被告行為後，刑法第五十六條「連續數行為而犯同
    一之罪名者，以一罪論。但得加重其刑至二分之一。」之規
    定，業經總統於九十四年二月二日公布刪除，自九十五年七
    月一日施行，上開刑法第五十六條規定刪除後，原規定之連
    續數行為而犯同一罪名者，除有接續犯之情形外，應按數罪
    併罰之原則論處，比較刑法第五十六條刪除前後，刪除後之
    法律適用，並未較有利於被告，故本件仍應適用被告行為時
    即刪除前刑法第五十六條之規定，認被告應均成立連續犯而
    各論以一罪，並依同條規定，俱加重其刑。
  2.又被告有如事實欄所載之刑案前科紀錄，亦有上開刑案資料
    查註紀錄表及被告前案紀錄表在卷可參，其於有期徒刑執行
    完畢後，五年內再犯本件有期徒刑以上之罪，不論依修正前
    刑法第四十七條規定，或修正後刑法第四十七條第一項規定
    ，均構成累犯，此對被告而言並無有利或不利情形，應依修
    正施行後刑法第二條第一項前段之規定，適用修正前刑法第
    四十七條之規定，均論以累犯，並各遞加重其刑。
  3.爰審酌被告分別經觀察、勒戒、強制戒治及有期徒刑之處遇
    措施後，猶未能深切體認毒品危害己身之鉅，及早謀求脫離
    毒害之道，反而於出監出所後伺機再犯，未見有何警惕及悔
    意，自有使其接受相當時期監禁處遇之必要，惟被告於本院
    審理時坦承犯行，犯後態度尚可，且施用毒品固戕害個人健
    康，然未侵害他人權益、犯罪手段平和及其智識程度等一切
    情狀，分別量處如主文所示之刑。
  4.刑法第五十一條業於九十四年二月二日修正公布，並於九十
    五年七月一日施行，修正前刑法第五十一條規定「數罪併罰
    ，分別宣告其罪之刑，依左列各款定其應執行者：」，其中
    第五款規定「宣告多數有期徒刑者，於各刑中之最長期以上
    ，各刑合併之刑期以下，定其刑期。但不得逾二十年。」；
    修正後刑法第五十一條第五款則規定：「宣告多數有期徒刑
    者，於各刑中之最長期以上，各刑合併之刑期以下，定其刑
    期。但不得逾三十年。」，比較結果，修正後刑法並非較有
    利於被告，自應依刑法第二條第一項前段之規定，適用修正
    前之刑法第五十一條第五款規定，定其應執行之刑。
  (四)扣案之白粉一包（含袋重○．二公克）係含第一級毒品海洛
    因成分，已如前述，自應依毒品危害防制條例第十八條第一
    項前段諭知沒收銷燬之；另按毒品危害防制條例第十八條第
    一項規定，得諭知沒收並銷燬之者，以查獲之毒品及專供製
    造或施用毒品之器具為限，並不及於毒品之外包裝，倘該扣
    案毒品外包裝及注射針筒，為被告供施用毒品犯罪所用之物
    ，且屬被告所有，即應依刑法第三十八條第一項第二款予以
    宣告沒收（最高法院九十四年度臺上字第一八四四號、九十
    二年度臺上字第四五八七號裁判可資參照）。上開扣案盛裝
    海洛因之包裝袋一只，及注射針筒二支，經被告供承係其與
    游守仲所共有，而為渠等施用海洛因所用之物，應依刑法第
    三十八條第一項第二款規定諭知沒收。
據上論斷，應依刑事訴訟法第二百七十三條之一第一項、第二百
九十九條第一項前段，毒品危害防制條例第十條第一項、第二項
、第十八條第一項前段，修正施行後刑法第十一條前段、第二條
第一項前段，修正前刑法（下同）第五十六條、第四十七條、第
五十一條第五款，刑法第三十八條第一項第二款，判決如主文。
本案經檢察官甲○○到庭執行職務。
中    華    民    國    95    年    7     月    31    日
                  刑事第二庭    法  官  陳賢德
以上正本證明與原本無異。
如不服本判決，應於收受送達後10日內向本院提出上訴書狀（應
附繕本）。
                                書記官  王志銘
中    華    民    國    95    年    8     月    3     日
附錄論罪科刑法條：
毒品危害防制條例第十條
施用第一級毒品者，處六月以上五年以下有期徒刑。
施用第二級毒品者，處三年以下有期徒刑。


司法院資訊處製作；財團法人民間司法改革基金會備份。
